臺灣高等法院臺中分院刑事判決　　 100年度上更(一)字第45號
上　訴　人
即　被　告　陳漢廷
選任辯護人　林期律師
上列上訴人因違反毒品危害防制條例案件，不服臺灣臺中地方法
院99年度訴字第 792號中華民國第一審判決（起訴案號：臺灣臺
中地方法院檢察署99年度偵字第2864、2968、3991、2873、4880
號），提起上訴，本院判決後經最高法院發回更審，判決如下：
    主    文
原判決關於附表二編號3、4陳漢廷販賣第三級毒品部分撤銷。
陳漢廷犯如附表編號1、2所示之罪，各處如附表編號1、2所示之
刑（含主刑及從刑）。應執行有期徒刑肆年陸月，扣案之行動電
話0000000000 號壹支（含SIM卡壹張及手機壹支），沒收；未扣
案之販毒所得新臺幣肆仟元，沒收，如全部或一部不能沒收時，
以其財產抵償之。
    事    實
一、陳漢廷（綽號白豬）明知愷他命係屬毒品危害防制條例第二
    條第二項第三款所規定之第三級毒品，不得非法持有販賣，
    竟基於販賣第三級毒品以營利之犯意，於如附表一編號1、2
    所示之時間、地點，分別販賣如各該編號所示之第三級毒品
    愷他命予施中硯施用。嗣於九十九年一月二十七日，經警在
    陳漢廷位於臺中市潭子鄉○○○○街三十七巷四十五號之現
    住處扣得如附表二所示之第三級毒品愷他命、Ｋ盤（施用毒
    品之工具）、電子磅秤、帳冊筆記本、行動電話0000000000
    號、0000000000號各一支。
二、案經臺灣臺中地方法院檢察署檢察官指揮海岸巡防署南部地
    區巡防局屏東機動查緝隊、臺中市警查局刑警大隊等單位共
    同偵查而起訴。
    理    由
壹、證據能力部分：
    按被告以外之人於偵查中向檢察官所為陳述，除顯有不可信
    之情況者外，得為證據，同法第一百五十九條之一第二項定
    有明文。偵查中對被告以外之人（包括證人、鑑定人、告訴
    人、被害人及共同被告等）所為之偵查筆錄，或被告以外之
    人向檢察官所提之書面陳述，性質上均屬傳聞證據。惟現階
    段刑事訴訟法規定檢察官代表國家偵查犯罪、實施公訴，依
    法其有訊問被告、證人及鑑定人之權，證人、鑑定人且須具
    結，而實務運作時，檢察官偵查中向被告以外之人所取得之
    陳述，原則上均能遵守法律規定，不致違法取供，其可信度
    極高，職是，被告以外之人前於偵查中已具結而為證述，除
    反對該項供述得具有證據能力之一方，已釋明「顯有不可信
    之情況」之理由外，不宜以該證人未能於審判中接受他造之
    反對詰問為由，即遽指該證人於偵查中之陳述不具證據能力
    。又所謂「顯有不可信之情況」，係指陳述是否出於供述者
    之真意，有無違法取供情事之信用性而言，故應就偵查筆錄
    製作之原因、過程及其功能等加以觀察其信用性，據以判斷
    該項陳述是否有顯不可信之情況，並非對其陳述內容之證明
    力如何加以論斷，有最高法院94年度台上字第629 號判決意
    旨可資參照。查本件就附表一編號3、4被告陳漢廷販賣第三
    級毒品Ｋ他命予證人施中硯之事實，證人施中硯雖於警詢及
    偵查初訊時，就其向被告購買之時間、次數等有所歧異，惟
    經檢察官再次確認時，其業於九十九年三月十六日檢察官偵
    查時具結證述甚詳，並明確證稱其記得當時係從澳洲回國時
    ，有向被告購買愷他命等語，參以證人施中硯於98年8、9月
    間確實有入出境紀錄，有其入出境資訊連結作業資料一份在
    卷足憑（見本院卷第52頁），益見其所證係出於其真意，且
    查無證據足以證明證人施中硯之上開證詞係經檢察官違法取
    證所得，即查無「顯有不可信之情況」，故應認其偵查中經
    具結之上開證詞具有證據能力。
貳、實體部分：
一、訊據上訴人即被告陳漢廷（下稱被告）固坦承附表一編號 2
    販賣愷他命予施中硯之事實，及於附表一編號1 之時間、地
    點，與證人施中硯見面，惟辯稱：當天是施中硯約伊到蜜雪
    兒汽車旅館交易愷他命，伊因調毒品較晚而遲到，到達現場
    時，已見施中硯在施用愷他命，並表示已經向某計程車司機
    購得愷他命而不需要了，伊便將所帶去約二千元左右的愷他
    命帶回家，伊當天並未販賣毒品愷他命給施中硯云云。惟查
    ：
  (一)上開被告陳漢廷於附表一編號2 之時間、地點販賣愷他命予
    施中硯之事實，迭據其於偵查、原審、本院前審及本院審理
    中均坦白承認，核與證人施中硯於偵查中具結證述之情節大
    致相符，復有陳漢廷所使用行動電話0000-000000 號雙向通
    聯及指認照片在卷；而被告陳漢廷為警查獲，至其住處扣得
    其所有之白色晶體粉末三包，經高雄醫學大學附設中和紀念
    醫院於九十九年二月八日出具檢驗報告（報告編號：9902-1
    ）判定係屬第三級毒品愷他命（Ｋeatamine，含袋重五十四
    ‧一五公克、驗餘淨重五十一‧九三九公克、純質淨重四十
    四‧九九二公克），有上開檢驗報告、鑑定書在卷可憑，足
    認被告陳漢廷上揭自白與事實相符，堪以採信。
  (二)被告陳漢廷所為如附表一編號2 之販賣第三級毒品犯行，並
    未當場自證人施中硯處取得毒品之對價九千元一節，業據被
    告於偵訊中陳述明確（見九十九年度偵字第二九六八號卷第
    一０七頁），且於原審審理中進一步供稱：當天施中硯雖然
    有拿了五千元給伊，但是因為施中硯之前有欠伊二萬元左右
    的賭債未清償，而當天施中硯並未表明這五千元是要清償賭
    債還是付毒品的錢，但是施中硯有說，毒品的錢之後再與伊
    結算等語（見原審卷(二)第九頁，九十九年七月十二日審理筆
    錄）。衡諸被告陳漢廷就此部分涉犯販賣九千元價格之第三
    級毒品愷他命予證人施中硯之重罪既已坦承，實無妄就是否
    收到金錢之事多作無謂爭執之理，且其自偵訊、原審及本院
    審理中均就該部分予以爭執，基於「罪證有疑，利於被告」
    之原則，此部分自應以被告陳漢廷所自承者為準，是被告陳
    漢廷所辯此部分尚未收到證人施中硯所交付之毒品對價九千
    元一節，尚堪採信。
  (三)被告陳漢廷雖否認附表一編號1之犯行，惟查：
  1.證人施中硯雖於警詢、偵查中就有關向被告陳漢廷購買第三
    級毒品愷他命之時間、地點、次數等有不同之證述內容，惟
    其業於九十九年三月十六日偵查中到庭具結證稱：「（檢察
    官問：你與陳漢廷買過幾次毒品？）二次。」、「（檢察官
    問：時間、地點？）九十八年八月間的是在臺中市蜜雪兒汽
    車旅館，一次是四、五千元，一次是九千元的Ｋ他命。」、
    「（檢察官問：陳漢廷稱有賣給你九千元Ｋ他命的時間是九
    十七年十二月間在漢口路靠近青海路一帶？）應是九十八年
    九、十月間的事，我記得是我從澳洲回來之後向他買的，一
    次是八月，一次是在九月之前，我這二次回臺灣都有找他購
    買Ｋ他命。」、「（檢察官問：所以一次是九十八年八月間
    在臺中市○○○○街近漢口路的蜜雪兒汽車旅館購買四至五
    千元的Ｋ他命，另一次是在九十八年九月從澳洲回來之後在
    漢口路靠近青海路一帶，向他購買九千元的Ｋ他命。）是。
    」、「（檢察官問：上述……，另在九十八年八、九月分別
    在蜜雪兒汽車旅館及漢口路近青海路附近向陳漢廷購買四至
    五千元、九千元的Ｋ他命，是否實在？）實在。」（見九十
    九年度偵字第二九六八號卷第一００至一０一頁）等語明確
    ，顯示就有關被告陳漢廷如附表二編號３所示之時、地販賣
    第三級毒品Ｋ他命之事，業經檢察官一再向證人施中硯確認
    。
  2.依據卷附證人施中硯入出境紀錄顯示，證人施中硯於九十八
    年八、九月分別有出國、返國之相關紀錄（見原審卷(一)第一
    一五頁、本院前審卷第一二一頁、本院卷第五二頁之法務部
    入出境資訊連結作業），此亦與證人施中硯證述之時間點吻
    合。
  3.被告陳漢廷於證人施中硯偵訊中作證後之二日（即九十九年
    三月十八日）於偵訊中亦供稱：「（檢察官問：據施中硯證
    述在九十八年八月間在臺中市○○○○街近漢口路的蜜雪兒
    汽車旅館購買四至五千元的Ｋ他命，另一次在九十八年九月
    間也在漢口路與青海路一帶交易九千元的Ｋ他命，有無意見
    ？）沒有意見，但九千元那次，我有將毒品交給施中硯，但
    沒有拿到錢。」等語明確（見同上偵卷第一０七頁）。被告
    及選任辯護人雖質疑該次之自白與事實不符，被告並辯稱：
    伊於原審及前審即一再陳稱當天施中硯打電話約伊到蜜雪兒
    汽車旅館交易愷他命，因施中硯不耐久候，早已向一位計程
    車司機以電話購得愷他命，故伊當天並未販賣毒品愷他命給
    施中硯云云，而聲請當庭勘驗該日偵訊光碟。經本院於一百
    年五月三日審理中當庭勘驗該次訊問筆錄製作前，檢察官與
    被告、被告選任辯護人於偵查庭溝通之結果：檢察官於製作
    該日之偵訊筆錄前，因被告涉嫌販賣愷他命之對象有葉瑩瑩
    、鄭光志、施中硯等三人，次數有多次，且被告未能詳細記
    得近半年前販賣愷他命予施中硯之確實時間、地點、金額，
    檢察官因而持證人施中硯於二日前證述之內容與被告溝通，
    並請被告回想當時之情景，被告確曾供稱「因為蜜雪兒那次
    我是有印象，可是那一次我到的時候，那個他已經跟別人買
    好了，那次不是跟我買的。施中硯那次記得那次【好像】他
    是跟一個計程車司機拿的。」等語，惟經檢察官當場與被告
    選任之律師溝通後，該律師隨即與被告溝通，被告即不在堅
    持作上開辯解，隨即製作該日被告自白販賣二次凱他命予施
    中硯之筆錄，有該日之勘驗筆錄在卷（見本院卷第七九至八
    一頁）；被告選任辯護人並提出證人施中硯被查獲時曾撥入
    其0000000000號手機之前十通電話，其中一通0000000000確
    係怡美無線計程車行之計程車司機（見本院卷第一００頁）
    ，以證明被告所辯屬實云云。惟查上開二支電話之通聯時間
    係二０一０年一月二十五日十六時十三分，有證人施中硯持
    有之行動電話顯示之螢幕在卷（海岸巡防署南部地區巡防局
    刑事偵查卷第一０二頁、一０四頁），該計程車司機與證人
    施中硯以電話聯繫之時間相差數月，顯不足作為有利於被告
    之證據。而被告當時係辯稱記得那次【好像】施中硯是跟一
    個計程車司機拿的云云，亦非極為確定之用語，是其當時不
    確定之辯解，是否足以推翻其之後較為明確之自白而得採為
    有利於被告之證據，即有可疑。況被告嗣於數日後即原審九
    十九年三月二十四日移審訊問時，亦表示對檢察官起訴之犯
    罪事實沒有意見等語（見原審卷(一)第十六頁），其後於原審
    九十九年五月三日準備程序期日對檢察官起訴之犯罪事實亦
    表示坦承犯行等語（見原審卷(一)六十二頁背面），其辯護人
    亦表示被告陳漢廷就其販賣毒品部分均坦承犯行等語（見同
    卷第六十三頁），另於原審於九十九年七月十二日審理期日
    經提示該份筆錄供被告陳漢廷核閱後，被告陳漢廷亦供稱：
    「是，我當時有跟檢察官承認這部分。」（見原審卷(二)第五
    頁、第九頁）。顯見被告陳漢廷不僅於律師在場時為偵查中
    自白而已，於原審初審時亦自白犯罪，顯示其並非輕率自白
    ，其在偵、審中之陳述應均係出於其自由意志而為，並與證
    人施中硯之結證，及入出境紀錄相符合。
  4.雖被告陳漢廷以前詞置辯，惟其已於原審審理中供稱：「…
    …不過那次我確實有到現場，因為是施中硯要我幫他調取毒
    品Ｋ他命，我到場時有碰到施中硯，現場還有一名我不認識
    的中年男子，我到現場時，施中硯已經調到Ｋ他命了，那時
    我身上有攜帶有Ｋ他命五公克，價值約二千元，因為我看到
    桌上已經有了，想說施中硯已經買到了，所以就跟施中硯說
    你就有了，我就不用賣了，我自己回去吸收掉。」等語（見
    原審卷(二)第九頁，九十九年七月十二日審理筆錄），於本院
    前審亦為相同之陳述（見本院前審卷第八十一、一二七頁）
    ，則其該日確實有攜帶毒品愷他命到現場一節，即得以確認
    ，益徵證人施中硯所證屬實。觀諸毒品之交易本屬重罪而為
    交易風險即高之行為，販賣毒品者因而就交易之相關細節莫
    不謹慎小心以免遭警查獲，本件被告陳漢廷於九十八年九月
    間確實有販賣九千元之第三級毒品愷他命予證人施中硯一節
    ，業如前述，而證人施中硯於九十八年八月間確實與被告陳
    漢廷相約在蜜雪兒汽車旅館內，果該次證人施中硯在被告陳
    漢廷終於調到毒品愷他命並冒著風險前往該汽車旅館內赴約
    之後，竟率爾以「業已另向他人購買」而毀約，則被告陳漢
    廷實無再於九十八年九月再同意販賣價值高達九千元之第三
    級毒品愷他命予證人施中硯之可能；況被告陳漢廷亦於原審
    審理中供稱：證人施中硯之前有積欠伊約二萬元之賭債未清
    償等語，果證人施中硯於九十八年八月間毀約未向被告陳漢
    廷購買愷他命，且又積欠二萬元之賭債未清償，依常情以及
    販毒者認定販毒係屬高風險性之行為觀之，被告陳漢廷更無
    同意於九十八年九月間再出售價值高達九千元之譜之第三級
    毒品愷他命予證人施中硯且讓其欠款之可能。是被告陳漢廷
    上揭辯解核與常情不符，實不足為採。又被告陳漢廷就此於
    原審復辯稱：那是因為證人施中硯之前也有算伊便宜過（指
    毒品部分），且證人施中硯有說會將賭債連同九千元部分一
    次清償，才會同意再賣九千元之Ｋ他命給證人施中硯云云。
    惟證人施中硯是否確實曾在以前的交易毒品過程中算被告陳
    漢廷便宜一事，不過係片面之詞，亦與本案無必然關係，況
    施中硯就該次購買愷他命九千元之款項並未支付，被告陳漢
    廷所辯自亦無從採信。
  (四)綜上所述，被告陳漢廷於偵查中及原審初審時，均已自白確
    有與證人施中硯於98年8月間在臺中市北區○○○○街107號
    蜜雪兒汽車旅館交易Ｋ他命毒品之事實，復有證人施中硯之
    結證，且與證人施中硯之入出境資料相符，而被告陳漢廷嗣
    後於審判中亦坦承有此事實，僅辯稱未交付毒品完成交易而
    已，顯見證人施中硯於偵查中所證非虛，是被告陳漢廷於偵
    查中及原審初審之自白與事實相符，並有前開補強證據，則
    被告陳漢廷事後所辯顯係係避重就輕之詞，不足採信。被告
    陳漢廷所為如附表一編號1、2所示之犯行，事證明確，均堪
    以認定。
二、按販賣毒品之所謂販賣行為，係行為人基於營利之目的，而
    販入或賣出毒品而言。販賣毒品者，其主觀上須有營利之意
    圖，且客觀上有販賣之行為，即足構成，至於實際上是否已
    經獲利，則非所問。即於有償讓與他人之初，係基於營利之
    意思，並著手實施，而因故無法高於購入之原價出售，最後
    不得不以原價或低於原價讓與他人時，仍屬販賣行為。必也
    始終無營利之意思，縱以原價或低於原價有償讓與他人，方
    難謂為販賣行為，而僅得以轉讓罪論處（最高法院九十三年
    度臺上字第一六五號刑事判決意旨參照）。又販賣毒品本無
    一定價格，各次買賣之價格，當亦各有差異，隨供需雙方之
    資力、關係之深淺、需求之數量、貨源之充裕與否、販賣者
    對於資金之需求如何即殷切與否，以及政府查緝之態度，進
    而為各種不同之風險評估，而為機動性之調整，是其價格標
    準，自非一成不變，且販賣者從各種「價差」或「量差」或
    係「純度」謀取利潤方式，或有差異，然其所圖利益之非法
    販賣行為目的，則屬相同，並無二致。雖本案被告陳漢廷所
    為各次販賣毒品犯行，因並未當場查獲販毒事實，且時隔久
    遠，而無從察知其販賣毒品確實購入金額，惟毒品危害防制
    條例所處罰之「販賣」毒品罪，所著重者為在主觀上有藉以
    牟利之惡性，及對毒品之擴散具有較有償或無償轉讓行為更
    嚴重之危害性，被告「營利」之意圖係從客觀之社會環境、
    情況及證人、物證等資料，依據證據法則綜合研判認定；衡
    諸毒品海洛因量微價高，且依一般社會通念以觀，販賣行為
    在通常情形下均係以牟利為其主要誘因及目的，從而，舉凡
    其有償交易，除足反證其確另基於某種非圖利本意之關係外
    ，通常尚難因無法查悉其販入價額作為是否高價賣出之比較
    ，諉無營利之意思，阻卻販賣犯行之追訴。本案被告陳漢廷
    將第三級毒品愷他命交付予證人施中硯時，均有約定對價，
    業如前述，考量社會大眾均知買賣愷他命係非法行為之客觀
    社會環境，依據上開積極證據及經驗法則綜合研判，被告陳
    漢廷應係意圖營利而販賣毒品，要無疑義。
三、論罪科刑部分：
  (一)按毒品危害防制條例第四條、第十七條規定，經於九十八年
    五月二十日修正公布，並於同年月二十二日施行。被告陳漢
    廷所犯如附表一編號1、2所示之販賣第三級毒品犯行，均在
    該條例修正施行之後，自應逕適用修正後之毒品危害防制條
    例第四條、第十七條規定。
  (二)次按愷他命（Ｋetamine ）成分應屬藥品管理，同時亦列屬
    管製藥品管理條例第三條所稱之第三級管製藥品，亦係毒品
    危害防制條例第二條所規範之第三級毒品。是核被告陳漢廷
    所為如附表一編號1、2所示之犯行，均係販毒品危害防制條
    例第四條第三項之販賣第三級毒品罪。而被告陳漢廷持有之
    第三級毒品三包含袋總重五十四‧一五公克、驗餘淨重五十
    一‧九三九公克、純質淨重四十四‧九九二公克一節，業據
    高雄醫學大學附設中和紀念醫院出具檢驗報告，業如前述，
    其因而亦犯有毒品危害防制條例第十一條第五項之持有第三
    級毒品純質淨重達二十公克以上之罪，惟其此部分持有毒品
    之行為以及被告陳漢廷為遂行如附表一所示犯行時而持有第
    三級毒品之低度行為，則為販賣毒品之高度行為所吸收，不
    另論罪。
  (三)又按行為於同時同地或密切接近之時地實施，侵害同一之法
    益，各行為之獨立性極為薄弱，依一般社會健全觀念，在時
    間差距上，難以強行分開，在刑法評價上，以視為數個舉動
    之接續施行，合為包括之一行為予以評價，較為合理，則屬
    接續犯，而為包括之一罪（最高法院八十六年臺上字第三二
    九五號判例意旨參照）。本件被告陳漢廷各次販賣第三級毒
    品愷他命之行為，在時間及地點差距上，均屬可分，在刑法
    評價上，各具獨立性，每次行為皆可單獨成立犯罪，顯非於
    同時同地或密切接近之時地實施犯罪之接續犯。又所謂集合
    犯，係指依一般社會通念，特定犯罪行為具有反覆實施之特
    性，立法者於制定刑罰法律之初，亦已認知該種行為類型之
    反覆性，而有意藉由法條中客觀構成要件之行為要素，含括
    上開具有反覆實施特性之數個犯罪行為，仍僅接受一次刑法
    之評價為已足。而販賣毒品罪，不論行為人或為零星偶一為
    之，或不間斷為之，其於行為終了時，即已達營利之目的，
    自難認立法者於制定刑罰法律之初，已認知販賣毒品行為必
    屬具反覆性之犯罪，且有意藉由法條中客觀構成要件之行為
    要素，含括上開具有反覆實施特性之數個犯罪行為。況依九
    十四年二月二日總統令修正公布，並自九十五年七月一日施
    行之刑法，其修正既依據「刑罰公平原則」之考量，刪除有
    關連續犯之規定，並將含有連續犯性質之常業犯一併全數刪
    除（參見刑法修正草案總說明），則再以集合犯之概念評價
    多數販賣毒品之行為，即有不當。準此，被告多次販賣第三
    級毒品行為，當均無論以接續犯或集合犯之餘地，此時則應
    回歸一般刑法上行為單、複數之認定，而予論罪科刑，較稱
    妥適。是被告陳漢廷所犯二次販賣第三級毒品之各罪間，犯
    意各別，行為互殊，均應予分論併罰。
  (四)再按毒品危害防制條例第十七條第二項規定「犯第四條至第
    八條之罪於偵查及審判中均自白者，減輕其刑」，旨在獎勵
    犯罪行為人之悛悔，同時使偵、審機關易於發現真實，以利
    毒品查緝，俾收防制毒品危害之效；從而祇須在偵查及審判
    階段各有一次以上之自白，不論該被告之自白，係出於自動
    或被動、簡單或詳細，並其自白後有無翻異，即應依法減輕
    其刑。所謂偵查階段之自白，包括被告在偵查輔助機關及檢
    察官聲請法院羈押訊問時之自白在內，而審判階段之自白，
    則以案件起訴繫屬後在事實審法院任一審級之一次自白，即
    屬當之（最高法院一００年度台上字第六九八號判決意旨參
    照）。查本件被告被告陳漢廷就附表一編號1、2犯行，雖於
    本院審理中否認附表一編號1 之犯行，惟其均於偵查及原審
    審理中均已坦認附表一編號1、2該二次犯行，有檢察官訊問
    筆錄及原審審理筆錄在卷可憑，並如前述，故均符合毒品危
    害防制條例第十七條第二項之規定，自應依該規定，各減輕
    其刑，
  (五)另毒品危害防制條例第十七條第一項固規定：「犯第四條至
    第八條、第十條或第十一條之罪，供出毒品來源，因而查獲
    其他正犯或共犯者，減輕或免除其刑。」，惟依此規定減輕
    其刑或免除其刑者，須以供出毒品來源，因而破獲者為要件
    。而所謂「供出毒品來源，因而破獲者」，係指被告供出毒
    品來源之有關資料，諸如前手之姓名、年籍、住居所、或其
    他足資辨別之特徵等，使調查或偵查犯罪之公務員因而對之
    發動調查或偵查並因而破獲者而言。申言之，被告之「供出
    毒品來源」，與調查或偵查犯罪之公務員對之發動調查或偵
    查並進而破獲之間，論理上須具有先後且相當的因果關係，
    非謂被告一有「自白」、「指認」毒品來源之人，而破獲在
    後，即得依上開規定予以減刑。若被告供出毒品來源者之前
    ，調查或偵查犯罪之公務員已有確切之證據，足以合理之懷
    疑被告所供販賣毒品來源之人，則嗣後之破獲與被告之「供
    出毒品來源」間，即欠缺先後且相當的因果關係，自不得適
    用上開規定予以減刑（最高法院九十七年度臺上字第一四七
    五號判決可資參照）。經查：本件被告陳漢廷固曾於原審審
    理中表示願意協助警察、檢察官查出其上手等語，惟其於警
    詢、偵查中僅供稱：上手是綽號「阿益」或「阿一」之男子
    （未提供相關年籍資料、聯絡方式供查證），先前以電話聯
    絡，後來改以SKYPE 網路電話聯繫，但是已經忘記該人之帳
    號為何等語，而被告陳漢廷於原審審理中表示願意提供上手
    資料後，經原審行文後卷內亦查無其他相關事證足資認定被
    告陳漢廷已就此部分而為任何證述、指述，難認就此已有所
    斬獲。另經本院前審再度函詢臺中地方法院檢察署及臺中市
    警察局結果，本案均未因被告等人之供述而查獲毒品上手（
    參閱本院卷第一一一至一一三頁）。是依據上述，被告陳漢
    廷所為尚不符合毒品危害防制條例第十七條第一項之減輕或
    免除其刑之規定，而無該條之適用，附此敘明。
  (六)復按刑法第五十九條所規定之酌量減輕其刑，係裁判上之減
    輕，必以犯罪之情狀可憫恕，認為宣告法定最低度之刑猶嫌
    過重者，始有其適用；如別有法定減輕之事由者，應優先適
    用法定減輕事由減輕其刑後，猶嫌過重時，始得為之（最高
    法院八十八年度臺非字第二六五號裁判意旨參照）。查本案
    被告確有如附表一所示販賣第三級毒品之犯行，雖其販賣之
    毒品數量及販毒所得之財物均非甚鉅，然以其智識程度，絕
    無不知毒品戕害人體身心健康之理，且有危害社會安全之虞
    ，其為謀取不法利益，仍恣意為之，惡性非輕，在客觀上無
    何可憫恕之處，尚不足以引起一般之同情，且販賣第三級毒
    品罪，其法定刑為五年以上有期徒刑，被告所犯之罪，尚無
    宣告法定最低度之刑猶嫌過重而應予酌減之情形，自無適用
    刑法第五十九條減輕其刑之餘地。
  (七)原審法院因認被告陳漢廷所犯附表一編號1、2之罪罪證明確
    ，適用毒品危害防制條例第四條第三項、第十七條第二項，
    刑法第十一條、第五十一條第五款等規定，固非無見。惟依
    卷內入出境資料顯示，證人施中硯分別於九十八年七月二十
    四日出境、同年八月七日入境，八月二十日出境、八月三十
    一日入境，九月七日出境、九月二十四日入境，有如前述之
    法務部入出境資訊連結作業在卷，且證人施中硯亦證稱該二
    次係其從澳洲回來時向被告購買等情，則原判決僅籠統稱被
    告販賣愷他命予證人施中硯之時間係九十八年八月間及九月
    間，而未排除證人於該段期間出國之日期，容有疏誤。又原
    判決關於附表一編號1 之犯行，既認定被告陳漢廷不僅於偵
    查中自白，於第一審初審時亦自白犯罪，已如前述，則其所
    為已符合偵查中及審判中自白犯罪，原審疏未依毒品危害防
    制條例第十七條第二項規定減輕其刑，亦有違誤。再以營利
    為目的販入毒品，經多次販賣後，持有剩餘毒品被查獲，其
    各次販賣毒品行為，固應併合處罰，惟該持有剩餘毒品之低
    度行為，應僅為最後一次販賣毒品之高度行為所吸收，不另
    論罪。則就該查獲之剩餘毒品，祇能於最後一次之販賣毒品
    罪宣告沒收銷燬，不得於各次販賣毒品罪均宣告沒收銷燬（
    最高法院九十七年度臺上字第四０六八號判決參照）。是被
    告陳漢廷遭查獲如附表二編號1 所示之第三級毒品愷他命，
    應依刑法第三十八條第一項第一款之規定，於被告陳漢廷所
    犯如原判決附表二編號１（販賣予葉瑩瑩部分，業經最高法
    院判決上訴駁回而確定）之犯行項下予以宣告沒收，原判決
    於沒收理由內已敘明扣案被告陳漢廷販賣第三級毒品所剩餘
    之第三級毒品愷他命，應在其所犯最後一次販賣毒品罪項下
    （販賣葉瑩瑩部分）宣告沒收，竟又於原判決附表二編號 3
    、4 （即本件判決附表編號1、2）各罪項下為沒收之諭知，
    亦有違誤。被告上訴意旨否認附表一編號1 之犯行雖無理由
    ，惟原判決關於附表一編號1、2既有上開可議之處，自應由
    本院就該部分予以撤銷改判。審酌被告無視於我國政府禁絕
    毒害之堅定立場，僅圖一己私人經濟利益，任將愷他命賣予
    他人，致使買受之吸毒者更加產生依賴性及成癮性，戕害國
    民健康與社會治安程度至鉅，且販賣、運輸毒品乃屬萬國公
    罪，並減損國家國力、競爭力，對於違犯者不宜以輕判，以
    期降低毒品之氾濫，及其犯罪目的、手段，及其坦承部分犯
    行，並斟酌被告陳漢廷表示願意配合警方查緝渠等上手，雖
    事後均未使檢警因而破壞該等人士之犯罪行為，惟足見其犯
    後悔改之態度等一切情狀，分別量處如附表一編號1、2所示
    之有期徒刑，並定其應執行刑。
  (八)沒收部分：
  1.關於被告等人供聯絡販賣第三級毒品之行動電話部分：
    被告陳漢廷所有用以供作販賣第三級毒品之電話為00000000
    00號（含手機一支、SIM 卡一張），應依毒品危害防制條例
    第十九條第一項之規定予以宣告沒收。至另經扣案之000000
    0000號行動電話（含手機一支、SIM卡一張，如附表二編號6
    所示），以及供施用愷他命之Ｋ盤二組（如附表二編號2 所
    示），雖皆為被告陳漢廷所有，惟依據卷內事證尚無從認定
    係供本件販賣第三級愷他命所用之物；另扣案物中之電子磅
    秤一台、帳冊筆記本一本（如附表二編號3、4），其中前者
    為被告向友人借得之物、後者則為簽賭時所使用，此部分既
    亦無相關事證足認係被告陳漢廷供本件犯罪所用之物，自均
    無從加以宣告沒收。
  2.關於被告販毒所得之金錢部分：
    被告陳漢廷以附表一編號1 所示之對價，分別販賣第三級毒
    品愷他命予施中硯，並向其收取四千元之對價，上開販毒所
    得金額雖未扣案，但為被告因犯罪所得之財物，應依毒品危
    害防制條例第十九條第一項之規定，於被告該罪刑項下諭知
    販毒所得應予沒收，如全部或一部不能沒收時，以被告財產
    抵償之。至被告陳漢廷所犯如附表一編號2 所示之犯行，其
    毒品之對價九千元尚未經取得，該部分自無庸予以宣告沒收
    。
  3.按以營利為目的販入毒品，經多次販賣後，持有剩餘毒品被
    查獲，其各次販賣毒品行為，固應併合處罰。惟該持有剩餘
    毒品之低度行為，應僅為最後一次販賣毒品之高度行為所吸
    收，不另論罪。則就該查獲之剩餘毒品，祇能於最後一次之
    販賣毒品罪宣告沒收銷燬，不得於各次販賣毒品罪均宣告沒
    收銷燬（最高法院九十七年度臺上字第四０六八號判決參照
    ）。是被告陳漢廷遭查獲如附表二編號1 所示之第三級毒品
    愷他命，應依刑法第三十八條第一項第一款之規定，於被告
    陳漢廷所犯如原判決附表二編號１（販賣予葉瑩瑩部分，業
    經最高法院判決上訴駁回而確定）之犯行項下予以宣告沒收
    ，自毋庸再於附表一編號1、2項下宣告沒收，併予敘明。
據上論斷，應依刑事訴訟法第369條第1項前段、第364條、第299
條第1項前段，毒品危害防制條例第4條第3項、第17條第2項、第
19條第1項，刑法第11條、第51條第5款、第9款，判決如主文。
本案經檢察官劉家芳到庭執行職務。
中    華    民    國   100    年    5     月    17    日
            刑事第三庭  審判長法  官  王  增  瑜
                              法  官  廖  柏  基
                              法  官  唐  光  義
以上正本證明與原本無異。
如不服本判決應於收受送達後十日內向本院提出上訴書狀，其未
敘述上訴理由者，並得於提起上訴後十日內向本院補提理由書（
均須按他造當事人之人數附繕本）「切勿逕送上級法院」。
                              書記官  呂  安  茹
中    華    民    國   100    年    5     月    17    日
附表一：被告陳漢廷販賣第三級毒品愷他命一覽表
┌─┬───┬───┬────┬─────┬────┬───────┬─────┬───┐
│編│販  賣│販  賣│交易地點│ 聯絡方式 │交易內容│所 犯 罪 名   │所處刑度  │備  註│
│號│對  象│時  間│        │          │(價值－ │              │及 沒 收  │      │
│  │      │      │        │          │新臺幣) │              │          │      │
├─┼───┼───┼────┼─────┼────┼───────┼─────┼───┤
│1 │施中硯│98年8 │臺中市北│陳漢廷以行│愷他命1 │販賣第三級毒品│處有期徒刑│施中硯│
│  │      │月7日 │區文昌東│動電話0981│包(價值 │              │參年陸月。│98年7 │
│  │      │至20日│一街107 │168230號與│4000元) │              │扣案之行動│月24日│
│  │      │間及8 │號蜜雪兒│施中硯聯絡│        │              │電話098116│出境，│
│  │      │月31日│汽車旅館│買賣事宜  │        │              │8230號一支│同年8 │
│  │      │其中某│        │          │        │              │（含SIM卡 │月7日 │
│  │      │日    │        │          │        │              │壹張及手機│入境；│
│  │      │      │        │          │        │              │壹支），沒│8月20 │
│  │      │      │        │          │        │              │收；未扣案│日出境│
│  │      │      │        │          │        │              │之販毒所得│，8月 │
│  │      │      │        │          │        │              │新臺幣肆仟│31日入│
│  │      │      │        │          │        │              │元，沒收，│境    │
│  │      │      │        │          │        │              │如全部或一│      │
│  │      │      │        │          │        │              │部不能沒收│      │
│  │      │      │        │          │        │              │時，以其財│      │
│  │      │      │        │          │        │              │產抵償之。│      │
├─┼───┼───┼────┼─────┼────┼───────┼─────┼───┤
│2 │施中硯│98年9 │臺中市漢│陳漢廷以行│愷他命1 │販賣第三級毒品│處有期徒刑│施中硯│
│  │      │月1日 │口路靠近│動電話0981│包(價值 │              │年捌月。│98年9 │
│  │      │至7日 │青海路附│168230號與│9000元) │              │扣案之行動│月7日 │
│  │      │間及9 │近      │施中硯聯絡│        │              │電話098116│出境，│
│  │      │月24日│        │買賣事宜  │◎惟尚未│              │8230號一支│9月24 │
│  │      │至30間│        │          │收到錢  │              │（含SIM卡 │日入境│
│  │      │某日  │        │          │        │              │壹張及手機│      │
│  │      │      │        │          │        │              │壹支），沒│      │
│  │      │      │        │          │        │              │收。      │      │
│  │      │      │        │          │        │              │          │      │
│  │      │      │        │          │        │              │          │      │
│  │      │      │        │          │        │              │          │      │
└─┴───┴───┴────┴─────┴────┴───────┴─────┴───┘
 附表二：被告陳漢廷經扣獲之物品
┌──┬───────────┬────────┬────┐
│編號│物品名稱              │數量            │備註    │
├──┼───────────┼────────┼────┤
│ １ │第三級毒品愷他命      │3包（含袋總毛重 │        │
│    │                      │經秤為54.15公克 │        │
│    │                      │，驗餘合計淨重為│        │
│    │                      │51.939公克，純質│        │
│    │                      │總淨重為44.992公│        │
│    │                      │克）            │        │
├──┼───────────┼────────┼────┤
│ ２ │K盤                   │2組             │        │
│    │                      │                │        │
├──┼───────────┼────────┼────┤
│ ３ │電子磅秤              │1臺             │        │
│    │                      │                │        │
├──┼───────────┼────────┼────┤
│ ４ │帳冊筆記本            │1本             │        │
│    │                      │                │        │
├──┼───────────┼────────┼────┤
│ ５ │行動電話（0000000000）│1支             │（SIM卡 │
│    │                      │                │、手機各│
│    │                      │                │一）    │
├──┼───────────┼────────┼────┤
│ ６ │行動電話（0000000000）│1支             │同上    │
│    │                      │                │        │
└──┴───────────┴────────┴────┘